【裁判字號】    98,交抗,2643
【裁判日期】    981105
【裁判案由】    違反道路交通管理處罰條例
【裁判全文】
臺灣高等法院交通事件裁定            98年度交抗字第2643號
抗  告  人
即受處分人  甲○○
上列抗告人即受處分人因違反道路交通管理處罰條例案件，不服
臺灣板橋地方法院，中華民國98年9月21日所為裁定（98年度交
聲字第2980號），提起抗告，本院裁定如下：
    主  文
原裁定撤銷，發回臺灣板橋地方法院。
    理  由
一、原裁定意旨略以：
  (一)原處分意旨略以：異議人即受處分人甲○○於民國97年10月
    21日3時30分許，駕駛車牌號碼N96-431號重型機車，行經臺
    北縣土城市○○路11號前，因「汽車駕駛人酒精濃度超過規
    定標準」之違規事實為警攔停舉發，乃依道路交通管理處罰
    條例第35條第1項第1款之規定，裁處異議人罰鍰新臺幣（下
    同）37,500元，並吊扣駕駛執照12個月，施以道安講習。
  (二)異議意旨略以：車牌號碼N96-431號重型機車並非異議人所
    有，該車輛駕駛人亦非異議人，異議人之機車駕照遺失已有
    10年左右，故異議人之身分係遭人冒用，原處分機關舉發有
    誤，爰依法聲明異議云云。
  (三)經查：
  1.原處分機關以異議人即受處分人於上開時、地，駕駛車號N9
    6-431號重型機車，經臺北縣政府警察局土城分局員警攔停
    施以酒測結果，發現異議人吐氣中所含酒精濃度達每公升0.
    47 毫克，超過標準值每公升0.25毫克，因異議人有「汽車
    駕駛人酒精濃度超過規定標準」之違規事實，乃依道路交通
    管理處罰條例第35條第1項第1款規定予以裁罰乙節，有酒精
    測定值列印單、臺北縣政府警察局舉發違規交通管理事件通
    知單、交通部公路總局臺北區監理所板橋監理站板監裁字第
    裁41-C00000000號裁決書各一份附卷可稽。
  2.異議人雖以前詞置辯，然本件之舉發經過，亦據臺北縣政府
    警察局土城分局於98年9月7日以北縣警土交申字第09800326
    39號函向本院說明：「…有關甲○○君指陳『渠機車駕照遺
    失已有10年左右，身分遭他人冒用在本轄違規酒後駕車』一
    節，經查員警悉依規定核對違規人身分無訛後始製單舉發，
    並請違規人當場簽收通知單在案。現因多次連絡車主均未到
    場說明車輛使用情形，致無法查證違規人身分」，此有該函
    影本在卷足憑。且原審經向交通部公路總局臺北區監理所板
    橋監理站調閱有關異議人申辦機車駕照補發資料，異議人並
    無申辦機車駕照遺失補發之紀錄，而異議人之駕照於89年1
    月19日有效期間到期後，迄今未曾換新駕照，此亦有原審98
    年9月11日電話紀錄、上開單位查詢之異議人駕照基本資料
    報表附卷可稽，參以機車駕照乃騎乘機車時必需攜帶以備查
    驗之證件，果若確有遺失之事實，即應立即申請補發，異議
    人卻迄未有向監理機關申辦補發駕照之舉，是其行止顯悖於
    常理，則異議人究竟有無遺失駕照，誠屬可疑，殊難率信。
  3.另原審經向交通部公路總局臺北區監理所板橋監理站調閱異
    議人之「機器腳踏車駕駛執照登記書」，經交叉比對結果，
    其字跡與本件「交通違規陳述書」、「聲明義異狀」相較，
    三者之運筆及筆觸，甚為相似，應屬同一人所為，惟後二者
    竟以不同之書寫方式簽名，顯有刻意規避之意，就此尚難僅
    以本件「違規舉發單」及「酒精測定值列印單」上違規駕駛
    人之簽名與本件異議人之「交通違規陳述書」、「聲明義異
    狀」簽名方式不同，即行認定確遭冒名，況上開舉發通知單
    上收受通知聯者簽章欄、酒精測定值列印單書寫之「甲○○
    」字跡，與異議人於機器腳踏車駕駛執照登記書上書寫之「
    甲○○」字跡，三者之特徵、慣性頗為相似，僅前二者之簽
    名較潦草，而後者之簽名較工整而已。從而本件交通違規案
    件陳述書、聲明異議狀簽名方式雖與舉發單上不同，然此係
    異議人事後擬向原審聲明異議後所為之簽名，有虛偽做作之
    嫌，自不足為有利異議人之認定。
  4.綜上，本件異議人於酒後吐氣中所含酒精濃度已達每公升0.
    47毫克之程度，仍在道路上駕駛車輛，原處分機關因而依道
    路交通管理處罰條例第35條第1項第1款「酒精濃度超過規定
    標準」之規定，裁處異議人「罰鍰37,500元，並吊扣駕照12
    個月，施以道安講習」之處分，洵無違誤，本件異議人之異
    議為無理由，自應將其異議駁回。
二、抗告意旨略以：系爭車牌號碼N96-431號重型機車並非伊所
    有，伊亦非該車輛之駕駛人。伊之機車駕照遺失已有10年左
    右，故伊之身分係遭人冒用，原處分機關舉發有誤，惟原法
    院竟以舉發通知單上收受通知聯者簽章欄、酒精測定值列印
    單之甲○○與機器腳踏車駕駛執照登記書書寫之甲○○，三
    者之特徵、慣性頗為相同為由，即認定伊於案發當時有上開
    違規行為，並親自簽名於舉發通知單上收受通知聯者簽章欄
    、酒精測定值列印單上，而為駁回伊聲明異議之裁定，顯有
    未合，爰提起抗告等語。
三、按汽車駕駛人飲酒後其吐氣所含酒精濃度超過每公升0.25毫
    克以上者，不得駕車，道路交通安全規則第114條第2款定有
    明文。再按汽車駕駛人，駕駛汽車經測試檢定酒精濃度超過
    規定標準者，處15,000元以上60,000元以下之罰鍰，並當場
    禁止其駕駛及吊扣其駕駛執照1年，道路交通管理處罰條例
    第35條第1項第1款項亦有明文規定。
四、本件首應審究者，乃抗告人是否有上開違規行為，亦即於舉
    發違反道路交通管理事件通知單上收受通知聯者簽章欄上及
    於酒精測定值列印單上簽章者，是否為抗告人？原裁定固於
    理由四、(三)敘述其認定抗告人有於舉發違反道路交通管理事
    件通知單上收受通知聯者簽章欄上及於酒精測定值列印單上
    簽章之依據為「受處分人之『機器腳踏車駕駛執照登記書』
    ，經交叉比對結果，其字跡與本件『交通違規陳述書』、『
    聲明義異狀』相較，三者之運筆及筆觸，甚為相似，應屬同
    一人所為，惟後二者竟以不同之書寫方式簽名，顯有刻意規
    避之意，就此尚難僅以本件『違規舉發單』及『酒精測定值
    列印單』上違規駕駛人之簽名與本件受處分人之『交通違規
    陳述書』、『聲明義異狀』簽名方式不同，即行認定確遭冒
    名，況上開舉發通知單上收受通知聯者簽章欄、酒精測定值
    列印單書寫之『甲○○』字跡，與受處分人於機器腳踏車駕
    駛執照登記書上書寫之『甲○○』字跡，三者之特徵、慣性
    頗為相似，僅前二者之簽名較潦草，而後者之簽名較工整而
    已。因而舉發通知單上收受通知聯者簽章欄、酒精測定值列
    印單書寫之『甲○○』字跡者為受處分人」乙節。惟查：
  (一)抗告人係於82年2月17日填寫機器腳踏車駕駛執照登記書（
    見原法院卷第14頁），距案發時已16年餘，故簽名字樣可能
    略有不同。且經本院查看各該簽名，抗告人於機器腳踏車駕
    駛執照登記書與抗告人之聲明異議狀、交通違規陳述書上之
    「甲○○」之書寫方式相同，即其中「裕」字之左半邊均以
    弧形書寫、就「詳」字之書寫方式，係以「言」與「羊」字
    相同高度之方式書寫，而舉發通知單上收受通知聯者簽章欄
    、酒精測定值列印單上之「裕」字則以直式正楷書寫、就「
    詳」字之書寫方式，係以「言」字高於「羊」字之方式書寫
    ，明顯略有不同。
  (二)次由抗告人於抗告狀理由欄4.中所書寫「甲○○」之字跡與
    抗告人所書寫之前後字跡、筆劃、運筆方式相符，應無刻意
    書寫變造字體之情。而抗告人上開書寫「甲○○」之字跡與
    其於上開機器腳踏車駕駛執照登記書、聲明異議狀、交通違
    規陳述書及抗告狀上「甲○○」之書寫方式相符，尚難認抗
    告人於聲明異議狀與交通違有故意造假規陳述書之簽名，有
    虛偽做作之嫌。
  (三)又抗告人業就其駕駛執照遺失及身分遭冒用乙情，向臺北縣
    政府警察局土城分局廣福派出所報案，有受理刑事案件報案
    三聯單附卷可稽。抗告人雖未辦理補發駕駛執照，但尚不能
    據以認定抗告人之駕駛執照並未遺失及未遭他人冒用身分。
  (四)是本案違規之行為人即於舉發通知單上收受通知聯者簽章欄
    、酒精測定值列單書寫「甲○○」者，是否為抗告人？尚有
    疑問，倘僅憑肉眼辨識，恐有誤失，自宜將原本交由專業單
    位鑑定，以防謬誤，況卷附舉發通知單及酒精測定值列單，
    尚有收受人親自捺印之指印一枚，更可為指印鑑定，以明真
    相。
五、綜上所述，原裁定以抗告人有為本案之違規行為為由，駁回
    抗告人之異議，稍嫌速斷。本件抗告為有理由，為兼顧抗告
    人審級利益，應由本院將原裁定撤銷，發回原審法院更為適
    法之裁定。
六、據上論結，應依道路交通案件處理辦法第26條，刑事訴訟法
    第413條前段，裁定如主文。
中    華    民    國    98    年    11    月    5     日
                  刑事第七庭  審判長法  官   陳晴教
                                    法  官   楊智勝
                                    法  官   游紅桃
以上正本證明與原本無異。
不得再抗告。
                                    書記官   戴伯勳
中    華    民    國    98    年    11    月    9     日


司法院資訊處製作；財團法人民間司法改革基金會備份。
